【裁判字號】    98,交訴,34
【裁判日期】    981113
【裁判案由】    公共危險
【裁判全文】
臺灣高雄地方法院刑事判決              98年度交訴字第34號
公  訴  人  臺灣高雄地方法院檢察署檢察官
被      告  甲○○
上列被告因公共危險案件，經檢察官提起公訴（98年度偵字第
9335號），本院判決如下：
    主  文
甲○○無罪。
    理  由
一、公訴意旨略以：被告甲○○於民國98年3 月20日上午10時25
    分許，駕駛車牌號碼ZO-2625 號營業用小貨車，沿高雄縣鳳
    山市○○○路由東往西行駛，行經該路14號前，逆向駛入對
    向車道，適該車道有被害人乙○○騎乘車牌號碼2JC-091 號
    重型機車搭載蔡春雅行駛至該處，二車因而發生碰撞，致被
    害人乙○○受有創傷性顱內出血及顱底骨骨折、左小腿開放
    性骨折等傷害（所涉業務過失傷害部分，另案審理中）。被
    告肇事後，雖知被害人乙○○因之受有傷害，竟未施予必要
    之救護並靜待警方到場處理，旋基於肇事逃逸之犯意駕車駛
    離現場。嗣巡邏員警經過該處而循線查獲。因認被告所為涉
    犯刑法第185 條之4 肇事致人傷害逃逸罪嫌云云。
二、按犯罪事實應依證據認定之，無證據不得認定犯罪事實；又
    不能證明被告犯罪者，應諭知無罪之判決，刑事訟訴法第15
    4 條第2 項、第301 條第1 項分別定有明文。再事實之認定
    ，應憑證據，如未能發現相當證據，或證據不足以證明，自
    不能以推測或擬制之方法，以為裁判基礎。而認定不利於被
    告之事實，須依積極證據，茍積極之證據不足為不利於被告
    事實之認定時，即應為有利於被告之認定，更不必有何有利
    之證據，最高法院30年上字第816 號著有判例。且刑事訴訟
    上證明之資料，無論其為直接或間接證據，均須達於通常一
    般之人均不致有所懷疑，而得確信其為真實之程度，始得據
    為有罪之認定，若其關於被告是否犯罪之證明未能達此程度
    ，而有合理懷疑之存在，致使無從形成有罪之確信，根據「
    罪證有疑，利於被告」之證據法則，即不得遽為不利被告之
    認定。
三、公訴人認被告甲○○涉犯肇事致人傷害逃逸犯行，無非係以
    被告於警詢、偵查中之供述，並有警員丁○○、保五隊員徐
    俊忠之職務報告、道路交通事故現場圖、道路交通事故調查
    報告表（一）、（二）各1 份、現場照片17張及國軍高雄總
    醫院附設民眾診療服務處之診斷證明書1 紙在卷，為其主要
    論據。
四、訊據被告固不否認有於上開時、地駕駛車牌號碼ZO-2625 號
    營業用小貨車，與被害人乙○○所騎乘搭載蔡春雅之車牌號
    碼2JC-091 號重型機車發生碰撞之事實，惟堅決否認有何肇
    事致人傷害逃逸犯行，辯稱：伊於車輛碰撞時瞬間恍神而繼
    續往前行駛，回神後發現車輛左前方擋風玻璃破裂，因當時
    道路狹小，故伊行駛至大明路與新樂街口即折回事故現場，
    從肇事至折回現場約3 分多鐘，至現場時2 名傷者、附近商
    家及警員均在場，伊有向警員表示是伊肇事等語。
五、經查：
  (一)證據能力方面：
    按被告以外之人於審判外之陳述，雖不符刑事訴訟法第159
    條之1 至第159 條之4 等4 條之規定（即傳聞法則例外得為
    證據之情形），而經當事人於審判程序同意作為證據，法院
    審酌該言詞陳述或書面陳述作成時之情況，認為適當者，亦
    得為證據；當事人、代理人或辯護人於法院調查證據時，知
    有第159 條第1 項不得為證據之情形，而未於言詞辯論終結
    前聲明異議者，視為有前項之同意，刑事訴訟法第159 條之
    5 定有明文。查本件證人蔡春雅於警詢時之陳述，及卷附職
    務報告、國軍高雄總醫院診斷證明書、道路交通事故現場圖
    、道路交通事故調查報告表(一)、(二)各1 份，係被告以外之人
    於審判外之言詞及書面陳述。公訴人及被告就上開言詞及書
    面陳述於本院審理中，均未於言詞辯論終結前聲明異議，本
    院審認上開證據取得過程並無瑕疵，與待證事實均具有關連
    性等情，認為適當，依刑事訴訟法第159 條之5 第2 項之規
    定，認上開言詞及書面陳述均具有證據能力。
  (二)實體方面：
  1.被告於上開時、地，因其行駛之車道前方有砂石車停在海洋
    一路上，故逆向駛入對向車道，而與被害人乙○○搭載蔡春
    雅騎乘之機車發生碰撞，致被害人乙○○受有創傷性顱內出
    血及顱底骨骨折、左小腿開放性骨折等傷害之事實，業據被
    告於警詢、偵查及本院供承在卷（見警卷第4 至5 頁、臺灣
    高雄地方法院檢察署98年度偵字第9335號卷《下稱偵查卷》
    第4 、10至11頁、本院98年度交訴字第34號卷《下稱本院卷
    》第41至43頁），核與證人蔡春雅於警詢時證述（見警卷第
    6 頁）相符，並有國軍高雄總醫院診斷證明書、道路交通事
    故現場圖、道路交通事故調查報告表（一）、（二）各1 份
    及現場照片17張在卷為憑（見警卷第10、13至18頁），堪以
    認定。
  2.被告於肇事後，仍沿高雄縣鳳山市○○○路繼續向前行駛，
    左轉大明路後，行駛至大明路與新樂街口，迴轉折回事故現
    場，從肇事至折回現場約3 至5 分鐘乙節，業據被告於警詢
    、偵查及本院供述其從肇事後，行駛至大明路與新樂街口迴
    轉，折回事故現場，大約3 分多鐘等語在卷（見警卷第4 至
    5 頁、偵查卷第10至11頁、本院卷第41至45頁），核與證人
    即事故處理之員警丁○○於本院證稱：伊於98年3 月20日上
    午10時30分許，在高雄縣鳳山市○○路與新樂街口要去簽署
    巡邏表，有1 機車騎士將伊等攔下，表示大明路與新樂街口
    （應是海洋一路口之誤記）發生車禍，他要繼續去追肇事者
    ，伊等先右轉至海洋一路緊急救助傷患，約5 分鐘後肇事車
    輛才返回現場，被告回到現場有承認是肇事者等語（見本院
    卷第32至36頁）大致相符，並有職務報告1 紙在卷為佐（見
    警卷第7頁），固堪認為真實。
  3.惟被告於警詢時供稱：當時伊駕駛ZO-2625 自小貨車（應是
    營業小貨車之誤記）沿海洋二路東向西行駛至肇事地點，伊
    行駛之車道前方有砂石車停在路中，伊就向左跨越雙黃線逆
    向行駛要繞過去，當時伊前方路口是綠燈，對方兩人相載騎
    乘2JC-091 重型機車沿大明路右轉海洋一路，當時對方前面
    有1 台貨車，對方要超越過該貨車而從左方突然閃出來與伊
    發生碰撞，碰撞後伊心裡緊張，該路段車子很多，怕擋住道
    路就繼續往前開沒有馬上停下，待開到大明、新樂路口才迴
    轉到肇事現場，是伊自己返回現場，伊之速度大約50公里等
    語（見警卷第4 至5 頁），於偵查中供稱：伊駕駛之小貨車
    與被害人騎乘之機車正面相撞，該機車車頭撞擊到伊左前側
    之擋風玻璃，擋風玻璃因而破裂，伊繼續開車，因事故發生
    後，撞擊力道太大，伊頭暈掉了，瞬間來不及反應，故伊駕
    車至大明路與新樂路口，才折回事故現場，伊回到事故現場
    時，2 名員警已在該處處理；伊是自行折回，伊當時沒有看
    到巡邏員警，亦未看到機車騎士追伊等語（見偵查卷第10至
    11 頁 ），核與證人即至現場處理之警員丁○○於本院證稱
    ︰伊等在海洋一路左轉大明路約10公尺處被機車騎士攔下時
    ，尚不知前面已發生車禍，係該民眾表示發生車禍，他要去
    追肇事車輛，故伊等先右轉至新樂街（應是海洋一路之誤記
    ）緊急救助傷患，約5 分鐘後肇事車輛才返回現場，當時駕
    駛尚未回到現場前，無民眾告知伊等肇事車輛車牌號碼，是
    被告回來後才知悉肇事車輛車號為ZO-2625 號，被告回到現
    場時救護車還沒有到等語（見本院卷第33至37頁）大致相符
    。則被告以時速50公里非慢之車速，與被害人乙○○騎乘之
    重型機車發生碰撞，被告因事出突然，未能即時反應，仍繼
    續往前行駛，於片刻回神後始知因應，而於肇事後3 至5 分
    鐘即駕車返回事故現場，就一般人驟逢事故之知覺反應時間
    而言，尚屬合理。又證人丁○○於本院證稱：被告稱路口塞
    車所以才左轉大明路迴轉回來，這樣迴轉需5 分鐘路程；案
    發現場是二線道，一快車道、一慢車道，大明路與海洋一路
    路口當時下水道正在施工，施工地點在海洋一路東往西方向
    ，靠近大明路，挖路邊，挖路範圍幾乎佔馬路一半，當時人
    車算蠻多等語（見本院卷第34至36頁），則被告辯稱：伊回
    神後，仍繼續左轉大明路往前開，係因大明路與海洋一路口
    太狹小不好迴轉，從肇事至折回現場大約3 分多鐘等語（見
    本院卷第43頁），即非無據。再者，被告於本院供稱：因當
    時車窗緊閉，伊未發現有機車騎士追伊等語（見本院卷第44
    頁），而證人證人丁○○於本院亦證稱：騎乘機車之民眾攔
    伊下來時，被告駕駛之營業用小貨車沒有在現場，被告車輛
    已經開走，應該沒有看到民眾攔伊下來等語（見本院卷第34
    至35頁），可知被告應係主動返回肇事現場無訛。衡情苟被
    告有肇事逃逸之故意，應無於肇事後3 至5 分鐘即返回事故
    現場，並向在場警員主動表示為肇事者，而接受詢問之理。
    是以，尚難僅以被告未即時停煞於肇事現場，遽認其係出於
    肇事逃逸之犯意。
  (三)從而，檢察官所為舉證，不足以證實被告確有肇事致人傷害
    逃逸犯行，本院復查無其他積極證據足認被告有檢察官所指
    上述犯行，依前揭說明，自應為被告無罪之諭知。
據上論斷，應依刑事訴訟法第301 條第1 項，判決如主文。
本案經檢察官丙○○到庭執行職務。
中    華    民    國    98    年    11    月    13    日
                    交通法庭  審判長法  官  李璧君
                                    法  官  曾仁勇
                                    法  官  曾鈴
以上正本證明與原本無異。
如不服本判決應於收受送達後10日內向本院提出上訴書狀，並應
敘述具體理由；如未敘述上訴理由者，應於上訴期間屆滿後20日
內向本院補提理由書（均須按他造當事人之人數附繕本）「切勿
逕送上級法院」。
中    華    民    國    98    年    11    月    13    日
                                   書記官   林慧君


司法院資訊處製作；財團法人民間司法改革基金會備份。
